臺灣新北地方法院刑事判決　　　　　　　110年度訴字第490號
公　訴　人　臺灣新北地方檢察署檢察官
被　　　告　曾小芳


上列被告因傷害案件，經檢察官提起公訴（110 年度偵字第6310
號），本院判決如下：
    主  文            
曾小芳犯下列一、二各罪：
一、犯傷害罪，處拘役45日，如易科罰金，以新臺幣1 千元折算
    1 日。
二、犯公然侮辱罪，處拘役20日，如易科罰金，以新臺幣1 千元
    折算1 日。
三、應執行拘役60日，如易科罰金，以新臺幣1 千元折算1 日。
    事  實
一、曾小芳於民國109 年11月17日下午2 時21分許，在新北市○
    ○區○○街000 號新北市立圖書館三重東區分館4 樓，欲參
    加適性就業輔導活動（下稱就業活動），因現場工作人員林
    以堂以遲到為由，拒絕其進入4樓會場，曾小芳竟基於傷害
    之犯意，接續徒手搥打林以堂之右手臂2下，致林以堂受有
    右側上臂及前臂擦傷之傷害。曾小芳另基於公然侮辱之犯意
    ，在不特定人得共見共聞之會場入口處，接續以如附表編號
    1- 7、9-11所示言語辱罵林以堂，足以貶損林以堂之人格及
    社會評價。
二、案經林以堂訴由新北市政府警察局三重分局報請臺灣新北地
    方檢察署檢察官偵查起訴。
    理  由                                              
壹、認定被告成立犯罪之理由：
一、被告之主張：
    訊據被告曾小芳固坦承有於上開時、地欲參加就業活動而遭
    告訴人林以堂以遲到為由攔阻，並有拍到告訴人身體，以及
    稱告訴人「混蛋」、「腦袋有問題」等事實不諱，惟矢口否
    認有何傷害及公然侮辱犯行，辯稱：當天黃任筠引導我去插
    健保卡報到，告訴人說我遲到不能進去，我推門時，告訴人
    突然衝到前面，我就打到告訴人，我第2次推門時又拍到告
    訴人，我身體不好，只拍到告訴人2下，不可能會讓告訴人
    受有那麼嚴重的傷勢，告訴人也可以把自己弄到挫傷再去檢
    查，我是在跟淡水就業服務站窗口承辦人尤永琳講電話的時
    候，說告訴人「你混蛋」等言語，我言論也與事實相符等語
    。
二、爭點整理：
  ㈠不爭執事項：
    被告有於上開時、地，因遭告訴人以遲到為由攔阻入場後，
    拍到告訴人身體，並有發表如附表所示言論乙節，此為被告
    於本院審理中所承認，並據證人即告訴人林以堂於警詢、偵
    查中證述在案（偵卷第11-13 、41-43 頁），且有告訴人提
    出現場錄音譯文1 份可以佐證（偵卷第49-55 頁），並經本
    院當庭勘驗屬實，製有本院110 年8 月3 日勘驗筆錄1 份（
    本院卷第82、83頁，若引用本院卷二之被告陳述意見卷，則
    另稱為本院卷二）在卷可佐，此部分事實列為不爭執事項。
  ㈡本案應判斷之重點為：
  ⒈被告有無刻意傷害告訴人，造成告訴人右側上臂及前臂擦傷
    之傷勢？
  ⒉被告於案發現場，於講電話同時為如附表所示言論，是否可
    免責？該言論是否符合善意言論之免責條款？
三、傷害部分：
  ㈠告訴人指述遭被告傷害明確：
    證人林以堂於警詢中證稱：我於109 年11月17日，在新北市
    立圖書館三重東區分館4 樓擔任新北市就業活動的工作人員
    ，因為依規定最後入場時間為下午2 時15分，被告於2 時18
    分才到活動現場，我告知遲到不得入場，被告要強闖會場，
    我就用手擋在門口不讓被告進入，被告就毆打我右手臂等語
    （偵卷第12頁），並於偵查中證稱：被告是揮拳打我右臂，
    總共打了2 拳，當時工作人員黃任筠也在場等語（偵卷第41
    頁），其證詞前後一致且明確。
  ㈡目擊證人：
    現場目擊證人黃任筠於警詢、偵查中則證稱：我跟同事即告
    訴人當時擔任就業活動的工作人員，因為被告下午2 時18分
    許才到會場，告訴人表示超過時間不得入場，被告要強闖會
    場，告訴人就用手擋在門口不讓被告進入，被告就揮拳毆打
    告訴人右手臂等語（偵卷第16、41頁），於本院審理中證稱
    ：被告對於告訴人表示因遲到無法入場，被告激動沒辦法接
    受，衝去要開門，被告揮手捶告訴人右臂2 下，告訴人被捶
    之後有倒在地上，我先把告訴人扶起來之後，請被告冷靜，
    這樣已有人身攻擊，被告還是沒辦法冷靜還打了我的手腕等
    語明確（本院卷第147- 152頁），且於本院審理中面對被告
    質問「我其實是要推門，不是要去毆打林以堂，他一直講我
    毆打他？」時，明確證稱：「妳（被告）不是要去開門，妳
    是真的捶他（告訴人）兩下。」陳述堅定而可信，核與證人
    林以堂證述情節相符，是被告確有刻意徒手搥打告訴人右手
    臂之行為，可以認定，被告辯稱是於開門時，告訴人自己衝
    過來導致被拍或打到等語，並不可採。
  ㈢診斷證明、被告不利於己之陳述：
    告訴人於案發當日晚間前往淡水馬偕紀念醫院就診，診斷後
    確實受有右側上臂及前臂擦傷之傷勢，有該醫院109 年11月
    17日診斷證明書1 份及告訴人右手皮膚泛紅之照片3 張可佐
    （偵卷第19、21、23頁），另經本院調閱告訴人就診之病歷
    資料核閱屬實（本院卷第47-57 頁），告訴人經診斷受擦傷
    之部位核與指述遭被告毆打位置及方式相吻合，均可補強告
    訴人前揭指述為真實，是被告確有毆打告訴人，致告訴人受
    有右側上臂及前臂擦傷之事實，可以認定。
  ㈣至被告雖提出診斷證明敘明自己有高血壓、心臟病、心悸、
    頭痛等症狀，辯稱自身健康不佳，不可能造成告訴人前揭傷
    勢，並質疑告訴人傷勢為自己製造等語。然告訴人為現場辦
    理就業活動之工作人員，與被告素不相識，此為告訴人於警
    詢中陳述甚詳（偵卷第12頁），反觀雙方現場錄音譯文，被
    告面對告訴人理性解釋遲到不得入場，及黃任筠在旁勸和，
    多有不理性之言語，被告經告訴人質疑有無打人，被告則回
    應「干你屁事」，有該譯文可佐（偵卷第51頁），顯見告訴
    人本無意生事端，且告訴人截至本院辯論終結，並無對被告
    提出附帶民事訴訟或求償，僅要求依法處理（偵卷第43頁、
    本院卷第162 頁），自難認告訴人有何蓄意製造虛假傷勢，
    而誣告被告之動機，且依被告於本院審理中之應訴狀態，行
    止與常人無異，被告於本院審理中也承認有用手「拍到」告
    訴人2 次（本院卷第80、81頁），衡情，被告縱患有慢性疾
    病，也不影響其猝然間施力行為，故被告以前詞置辯，否認
    傷害犯行，均不可採。
四、公然侮辱部分：
  ㈠證人證詞：
    針對被告發表言論之情境，證人林以堂於偵查中證稱：因被
    告遲到，我阻止被告前進，此時被告就揮拳打到我的右臂，
    總共打了2 拳，之後並以「腦袋不正常、混蛋、腦筋有毛病
    、阿搭馬孔固力（臺語）」等語辱罵我（偵卷第41頁），另
    證人黃任筠於本院審理中證稱：被告遭告訴人阻擋不能進入
    會場，被告無法接受，就開始不時的罵告訴人「阿搭馬孔固
    力（音譯）」，同時之間被告也有打電話給就業服務站的人
    員，也在電話中跟對方說為什麼要請這些腦筋有問題的人在
    這邊服務當工作人員，眼神同時也看向告訴人說這些罵人的
    話，被告所指腦袋有問題的人就是在指告訴人等語（本院卷
    第148 、149 、152-154 頁），足認被告在公眾得出入之圖
    書館內，公然發表如附表所示言論，指摘之對象實為告訴人
    。
  ㈡現場錄音：
    本院勘驗告訴人提出現場錄音光碟，錄音內容核與告訴人提
    出之錄音譯文相符，有本院前揭勘驗筆錄可證（本院卷第82
    、83頁），而觀諸告訴人譯文中所呈現被告當時對話之前後
    文（偵卷第51頁）：
    （錄音39秒）
    林以堂：妳揍人還說好好講，您真是有臉說。
    被告：我剛剛要進去，是誰硬卡住，誰揍誰、誰腦袋有問題
    ，18分跟15分怎麼樣。
    林以堂：妳有沒有揍我你自己說。
    被告：干你屁事。
    （錄音54秒）被告：你滾、你混蛋（即附表編號4 言論）。
    （錄音1分7秒）
    被告：我進去…他卡在門口，這種腦筋有毛病的人
    （錄音04：05）
    被告：那一個阿搭馬孔固力的人報警了（即附表編號11）。
    則被告雖一邊於電話中向就業服務站之人員反應，但同時之
    間有與告訴人對話之舉，被告真意應在辱罵現場告訴人，此
    觀諸被告面對告訴人質疑有無揍人，即稱「你滾、你混蛋」
    一語即明，對照證人黃任筠前述「被告是看著告訴人罵人，
    被告是在罵告訴人」之證詞，可認一般人於案發時立於旁觀
    之角色，均可識別被告所辱罵之人即為告訴人，不因被告同
    時在講電話而有不同。
  ㈢被告所為如附表編號1-7 、9-11所示言論，指摘告訴人「腦
    袋有問題」、「混蛋」、「不是正常人」、「阿搭馬孔固力
    」等語，依一般社會通念，係指他人腦袋裝水泥、言行、心
    智低於常人水準，明顯帶有貶抑之意，使受罵者感到難堪與
    屈辱，客觀上已足以貶損對方之人格、名譽及尊嚴，被告主
    觀上自有侮辱告訴人之意，被告公然侮辱犯行可以認定。
  ㈣依告訴人及證人黃任筠前揭證述，本案衝突係因被告不滿遭
    告訴人以遲到為由攔阻入場，而出手毆打告訴人，被告打人
    在先又罵人在後，在法秩序評價上，告訴人並無可歸責事由
    ，被告對於遭拒絕入場一事進而辱罵告訴人，當與刑法第31
    1 條列舉「保護自身合法利益」或「適當評論」之善意言論
    無關，且被告所言性質屬對告訴人之抽象謾罵，並未指摘具
    體事實，故被告主張其言論與事實相符，實屬無據，無從解
    免公然侮辱犯行之成立。
五、被告聲請調查證據駁回之說明：
  ㈠被告聲請告訴人再至醫院接受鑑定傷勢、傳喚開立診斷證明
    書之醫師到庭作證、發函就業服務站確認如附表所示言論不
    是在罵告訴人、調閱案發現場監視錄影畫面、要求警方提供
    告訴人報案時傷勢之錄影畫面等節，然被告前揭傷害、公然
    侮辱犯行，經本院依照告訴人、目擊證人黃任筠證詞、診斷
    證明書、傷勢照片，並經當庭勘驗告訴人提供之現場錄音屬
    實，確認被告確有搥打告訴人之傷害犯行，並有如附表所示
    之侮辱告訴人言論，不因被告同時有在講電話而影響，本案
    事證已明，依刑事訴訟法第163 條之2 第2 項第3 款規定，
    無調查之必要，予以駁回。
  ㈡至被告要求調閱檢察官訊問時錄音錄影及要求發函本案移送
    之新北市政府警察局三重分局，釐清是否因員警移送書誤導
    檢察官或調查員警是否執法過當、慫恿告訴人提告求償等情
    ，然被告於偵查中並未自白，本院亦未以被告偵查中供述或
    警方移送書作為認定犯罪事實之基礎，且是否提出告訴為告
    訴人之基本權利，告訴人截至本案辯論終結前，並未提出附
    帶民事訴訟，難認告訴人有藉本案提出天價求償之情形，故
    被告此部分證據調查之聲請，與被告本案犯行成立與否無關
    ，並無調查之必要，依刑事訴訟法第163 條之2 第2 項第2
    款規定，予以駁回。
六、綜上，被告事實欄所載傷害、公然侮辱犯行事證明確，被告
    所辯均不可採，被告犯行堪以認定，應依法論科。
貳、論罪科刑之法律適用：
一、論罪：
    核被告所為，係犯刑法第277 條第1 項之傷害罪及同法第30
    9 條第1 項之公然侮辱罪。被告於前揭時、地搥打告訴人2
    下；另接續對告訴人辱罵，分別係基於單一之傷害、公然侮
    辱犯意，各自遂行單一犯罪決意之行為，均為接續犯，應各
    僅成立一傷害、公然侮辱罪。
二、罪數：
    被告傷害告訴人後，另行出言辱罵，所犯上開傷害、公然侮
    辱罪間，犯意各別，行為互殊，應分論併罰。
三、量刑：
    爰以行為人之責任為基礎，審酌被告前有相當之工作、社會
    經驗，於參加就業活動時，面對依規定辦理之告訴人以遲到
    為由攔阻入場，不思理性處理，竟出手傷人，導致告訴人受
    有事實欄所載傷勢，又接連於公眾得出入之圖書館，公然辱
    罵告訴人，貶損告訴人之人格及社會評價，被告所為應予非
    難，參酌被告犯後否認犯行，直指告訴人為司法蟑螂（本院
    卷二第167 頁，被告陳述意見卷、本院卷第161 頁），全無
    悔意，犯後態度無法為有利之認定，另考量被告自陳大學畢
    業、目前待業、扶養父母親之家庭生活狀況等一切情狀，分
    別量處如主文所示之刑，並按被告之資力，依刑法第41條第
    1 項前段之規定，均諭知易科罰金之折算標準。另按被告整
    體犯行之不法程度、犯罪關連性、侵害告訴人之個人法益種
    類、程度、被告犯後態度，依刑法第51條第6 款定其應執行
    之刑，並諭知易科罰金之折算標準。
參、不另為無罪諭知：
一、公訴意旨認被告本件傷害犯行，除本院前述所認定造成告訴
    人右側上臂及前臂擦傷外，尚有造成告訴人受有「疑橈神經
    挫傷併右手麻木無力」，認被告此部分亦涉有傷害罪嫌等語
    。
二、按告訴人之告訴，係以使被告受刑事訴追為目的，是其陳述
    是否與事實相符，仍應調查其他證據以資審認。經查，告訴
    人於案發當日前往淡水馬偕紀念醫院急診，該院醫師開立之
    診斷證明書固同時記載告訴人受有「疑橈神經挫傷併右手麻
    木無力」之病名（偵卷第19頁），然此為被告所否認，經本
    院進一步調閱告訴人病歷及函詢該院醫師就此病況診斷之過
    程及認定依據，該院函覆稱：臨床上的肢體麻木、感覺異常
    為病人主訴，急診對於週邊神經傷害僅給予疑似診斷，確診
    須至門診安排神經傳導檢查，但病人並未回診等情，有淡水
    馬偕紀念醫院函覆之病歷及110 年8 月12日馬院醫急字第11
    00004938號函在卷可證（本院卷第49至57、103 頁），可認
    告訴人「疑橈神經挫傷併右手麻木無力」之病名，未經確診
    ，事後亦未回診，則告訴人是否確實有此部分傷勢，容有不
    明確之處，而有合理懷疑存在，是依本院現存事證，除告訴
    人指訴外，尚乏積極證據可資補強告訴人確受有「疑橈神經
    挫傷併右手麻木無力」之傷勢，而屬無法證明，惟因此部分
    與前揭傷害有罪部分具有一罪關係，爰不另為無罪之諭知。
據上論斷，應依刑事訴訟法第299 條第1 項前段，判決如主文。
本案經檢察官黃冠傑偵查起訴，由檢察官詹啟章（盧祐涵）到庭
執行公訴。
中    華    民    國  110     年    11     月    22    日
                  刑事第二十庭  審判長法  官  蕭淳元
 
                                      法  官  陳宏璋
 
                                      法  官  黃園舒
上列正本證明與原本無異。
如不服本判決，應於判決送達後20日內敘明上訴理由，向本院提
出上訴狀 (應附繕本) ，上訴於臺灣高等法院。其未敘述上訴理
由者，應於上訴期間屆滿後20日內向本院補提理由書「切勿逕送
上級法院」。
                                      書記官  蔡忠衛
中    華    民    國   110    年    11    月    22    日
附錄本案論罪科刑法條全文：
中華民國刑法第277條
傷害人之身體或健康者，處 5 年以下有期徒刑、拘役或 50 萬
元以下罰金。
犯前項之罪，因而致人於死者，處無期徒刑或 7 年以上有期徒
刑；致重傷者，處 3 年以上 10 年以下有期徒刑。
中華民國刑法第309條
公然侮辱人者，處拘役或 9 千元以下罰金。
以強暴犯前項之罪者，處 1 年以下有期徒刑、拘役或 1 萬 5
千元以下罰金。
 
【附表】：
┌──┬─────┬─────────────────────┐
│編號│播放時間  │被告之言論要旨                            │
├──┼─────┼─────────────────────┤
│ 1  │0:26-0:30 │（被告）可不可以請一個腦袋正常一點的人，正│
│    │          │常一點的人來辦活動。                      │
├──┼─────┼─────────────────────┤
│ 2  │0:46-0:47 │（告訴人責備被告打人，被告回應告訴人）誰腦│
│    │          │袋有問題。                                │
├──┼─────┼─────────────────────┤
│ 3  │0:53-0:56 │（告訴人質問被告是否打人，被告回應告訴人）│
│    │          │你滾，你滾，你混蛋。                      │
├──┼─────┼─────────────────────┤
│ 4  │0:57-0:59 │（被告）你混蛋，你滾，你滾。              │
├──┼─────┼─────────────────────┤
│ 5  │1:31-1:33 │（被告）這種腦筋有毛病的人。              │
├──┼─────┼─────────────────────┤
│ 6  │2:14-2:15 │（被告）他腦袋有問題。                    │
├──┼─────┼─────────────────────┤
│ 7  │2:34-2:35 │（被告）他腦袋有問題。                    │
├──┼─────┼─────────────────────┤
│ 8  │3:02-3:06 │（被告）換一個一個一個正常人來管呢？      │
├──┼─────┼─────────────────────┤
│ 9  │3:15-3:19 │（被告）真的是腦袋有問題的人，不是正常人，│
│    │          │真的不是正常人。                          │
├──┼─────┼─────────────────────┤
│ 10 │3:32-3:34 │（被告）一個腦筋有問題的人。              │
├──┼─────┼─────────────────────┤
│ 11 │4:05-4:07 │（被告）那一個阿搭馬孔固力的人...         │
└──┴─────┴─────────────────────┘